【裁判字號】    99,易,239
【裁判日期】    991130
【裁判案由】    詐欺
【裁判全文】
臺灣花蓮地方法院刑事判決               99年度易字第239號
公  訴  人  臺灣花蓮地方法院檢察署檢察官
被      告  林弘舜
上列被告因詐欺案件，經檢察官提起公訴（99年度偵字第2604號
），本院判決如下：
    主  文
林弘舜意圖為自己不法之所有，以詐術使人將本人之物交付，處
有期徒刑伍月，如易科罰金，以新臺幣壹仟元折算壹日。
    事  實
一、林弘舜與李妍伶於民國95年底於網路遊戲「楓之谷」認識，
    自稱「林慕芃」，後發展為網公、網婆關係，因林弘舜與其
    他女網友過從甚密，李妍伶心生不滿而於網路上與林弘舜有
    細故。前於98年間林弘舜業已積欠銀行貸款新臺幣（下同）
    500 萬元，且所經營之快餐店並無盈餘，已無清償能力，且
    無還款意願，竟意圖為自己不法之所有，基於詐欺之犯意，
    隱瞞清償能力及還款意願，先於98年 4月15日向李妍伶以若
    欲恢復網公、網婆關係，須再取得其信任為由，要求李妍伶
    匯款3萬元，並佯稱於7日內返還，李妍伶於同日匯款 3萬元
    至林弘舜開設之第一商業銀行花蓮分行 00000000000號帳戶
    ，林弘舜接續於同年月24日，以購買電腦為由，向李妍伶佯
    稱借款1萬5千元，並佯稱於 8月份其母親匯款後，連同先前
    所借 3萬元一併償還，致使李妍伶陷於錯誤，誤信林弘舜會
    依約還款，於同日匯款1萬5千元至林弘舜開設之前開帳戶，
    合計詐得4萬5千元。嗣因還款期限屆至，李妍伶迭向林弘舜
    催討無果，始知受騙。
二、案經李妍伶訴由臺灣板橋地方法院檢察署檢察官呈請臺灣高
    等法院檢察署檢察長令轉臺灣花蓮地方法院檢察署檢察官偵
    查起訴。
    理  由
壹、證據能力部分：
    按被告以外之人於審判外之言詞或書面陳述，除法律有規定
    者外，不得作為證據；又被告以外之人於審判外之陳述，雖
    不符合刑事訴訟法法第159條之1至第159條之4之規定，但經
    當事人於審判程序同意作為證據，法院審酌該言詞陳述或書
    面陳述作成時之情況，認為適當者，亦得為證據。當事人、
    代理人或辯護人於法院調查證據時，知有同法第159條第1項
    不得為證據之情形，而未於言詞辯論終結前聲明異議者，視
    為有前項之同意，同法第159條第1項及第159條之5分別定有
    明文。經查，告訴人即證人李妍伶於警詢時及偵查中之證述
    ，為被告以外之人於審判外之陳述，為傳聞證據，惟均經當
    事人於本院準備程序中同意作為證據而不予爭執（見本院卷
    第18頁），且於本院審理時迄至言詞辯論終結前亦未就證據
    能力部分聲明異議，本院審酌下述證據資料製作時之情況，
    尚無違法不當及證明力明顯過低之瑕疵，認為以之作為證據
    應屬適當，依同法第159條之5規定，前揭證據資料均有證據
    能力，合先敘明。
貳、實體部分：
一、訊據被告林弘舜矢口否認有何上揭詐欺犯行，辯稱：伊於98
    年4月係向告訴人說要買電腦而向告訴人借款 4萬5千元云云
    （見本院卷第106頁）。經查：
（一）告訴人李妍伶先後於98年4月15日及24日匯款3萬元及1萬5
      千元至林弘舜開設之第一商業銀行花蓮分行 00000000000
      號帳戶，有第一商業銀行花蓮分行98年12月15日（九八）
      一花字第 183號函附之存摺存款客戶資料查詢及留存開戶
      資料、新光銀行98年4月 14日、24日匯款申請書、林弘舜
      所提存摺影本各1紙（見臺灣板橋地方法院檢察署 98年度
      他字第7650號卷第6頁、第13至16頁，99年度他字第105號
      卷第41頁），足認告訴人有於前揭時間分別匯款3萬元及1
      萬5千元至被告所開設之前開帳戶。
（二）被告於向告訴人借款時尚欠銀行債務，無資力亦無清償能
      力，業據被告於審理時陳稱：伊於98年2月至4月間之經濟
      狀況為收支平衡，當時伊無存款，伊前於89年間在竹北購
      買2塊建地總共650萬元，貸款380萬元，每月需繳本利3萬
      多元，設定要繳20年，於97年到98年間伊一直處於積欠銀
      行500多萬元的狀態，於 98年間已未再繳銀行貸款，土地
      很可能被銀行拍賣，即使拍賣也不夠償還債務，故伊才會
      想與銀行談呆帳，98年 4月份時除積欠銀行債務外，並無
      其他債務，但無存款、積蓄及其他其他可變賣的財產，之
      前所有房屋業已於91年間出售，前開土地後也遭銀行拍賣
      ；伊經營之快餐店原位於慈濟大學前之莊敬路，於97年夏
      天搬至太昌，又於98年初由太昌搬至民國路，搬至太昌時
      有添購10多萬元生財器具，搬到民國路時已無資本開店，
      當時雖未向他人借錢，但身上已經沒有錢，伊向被害人借
      3萬元及1萬5千元時，本身無任何還款能力，98年 4月到8
      月間快餐店沒有賺錢，反而還賠錢，伊於98年 8月間沒有
      能力還款，一毛錢都拿不出來，所經營之快餐店需過一陣
      子生意才會穩定，要到8、9月後才能夠慢慢開始累積財產
      ，要累積到4萬5千元要更久的時間等語（見本院卷第 101
      至102頁、第105至108頁），足認被告於98年4月份之經濟
      狀況僅能收支平衡，不僅積欠銀行貸款 500多萬元，嗣後
      更因停止繳付貸款而致土地遭銀行拍賣，顯見被告於98年
      4月間毫無資力及清償能力。
（三）再查，被告於審理時自承：伊生氣告訴人為何在遊戲中害
      伊，告訴人害伊3次，伊原諒告訴人2次，伊未向告訴人借
      款時，告訴人就到處向別人說伊欠告訴人6、7萬元，伊向
      告訴人借款4萬5千元後之前 3個月，伊為使告訴人知道被
      害感受，而故意不還，當時沒有能力還，也沒有想要還，
      之後則是沒有能力還等語（見本院卷第 110頁），核與證
      人即告訴人於偵查中證稱：伊從未向被告購買寶物，98年
      4 月間被告向伊借款3萬元後，被告又向伊借款1萬 5千元
      ，並稱98年 8月會匯還伊等語（見臺灣花蓮地方法院檢察
      署99年度他字第105號卷第 48頁），於審理時證稱：伊與
      被告在網路上有感情糾紛，伊有一陣子沒有玩該網路遊戲
      ，之後發現被告與其他女網友搭上線，因而與被告於網路
      上有爭執，並對罵，而且有講被告欠錢不還；伊與被告於
      98 年4月借款前關係有好轉，有在聯絡，被告說若要恢復
      之前網公、網婆的感覺，需再取得他的信任，要求伊匯款
      萬元給他，就可取得他的信任，當時說 7天還是半個月後
      會還伊，到當天伊打電話向被告催討還錢時，他告訴伊他
      電腦壞了要買電腦，又向伊借1萬5千元，他告訴伊他媽媽
      8 月份會匯款給他時，他會還給我錢，被告於98年 4月向
      伊借錢時，未曾提過他的經濟狀況或經濟狀況不佳、沒有
      還錢的能力，伊不知道被告事實上沒有財力可以還款，但
      被告在網路上稱是做生意的，很會賺錢、很有錢， 1個月
      淨賺幾百萬等語（見本院卷第113頁至第115頁），是被告
      於無清償能力下，隱瞞清償能力及無還款意願，藉故於98
      年4月15日先佯稱欲恢復網公、網婆之感覺需匯款3萬元以
      取得其信任，並約定 7天後還款（詳後述），使告訴人陷
      於錯誤，誤信被告會依約還款，而匯款 3萬元至被告前開
      帳戶。被告嗣後又接續於無還款意願、清償能力之情形下
      ，以購買電腦為由，要求告訴人匯款1萬5千元，使告訴人
      再次陷於錯誤，誤信被告會依約還款，而匯款1萬5千元至
      被告前開帳戶。又告訴人先後受騙匯款日期分別為 98年4
      月15日及24日，相隔9日，故被告於98年4月15日詐欺告訴
      人時，應係稱7日後還款，被告於7日屆滿時告訴人向其催
      討時，再向告訴人佯稱借款。
（四）復參諸被告於審理時陳稱：告訴人於10月8、9、15、16、
      21 、22、25、 31日以簡訊向伊催討時，伊未以簡訊回覆
      告訴人，但伊有以公共電話回覆告訴人，當時伊未給告訴
      人一個確定的還款日期，告訴人是因為急著要買機車，才
      跟伊催錢。（為何這些簡訊的內容之後也完全都沒有還款
      ，並且在提出告訴之後仍舊沒有還款，起訴之後也沒有還
      款，準備程序沒有錢款、和解之後也沒有還款，直到今日
      仍舊沒有還款？）這一段時間沒有錢可以還等語（見本院
      卷第109頁），是被告於98年 10月份告訴人屢次以簡訊向
      被告追討債務時、直至偵審程序中之經濟狀況均處於無資
      力及還款能力之狀況。再參酌被告於99年3月4日檢察官訊
      問時辯稱：伊有玩網路遊戲，並從事虛擬寶物之買賣，伊
      確實有賣3件虛擬寶物共計 4萬5千元給告訴人李妍伶，告
      訴人分2次付款，伊在 0891保護交易網上有交易紀錄，可
      提供帳號、密碼供庭上查詢以證明伊確實有在網路上從事
      網路寶物之買賣，告訴人係因為要割雙眼皮且摩托車撞壞
      等，向伊借錢，才不會被告訴人媽媽發現云云（見99年度
      他字第105號卷第6至7頁），於99年3月30日警詢時辯稱：
      伊未於98年4月間向告訴人借錢，告訴人匯款4萬 5千元係
      為購買網路寶物所支付之款項，伊與告訴人之交易方式為
      在網路遊戲中達成共識，再以電話聯絡確認，以匯款方式
      完成虛擬寶物交易，伊在8591寶物交易網上有伊及伊妻子
      名義所開設網路帳號交易寶物之紀錄，可提供檢察官查證
      證明伊確實有從事網路寶物交易行為云云（見99年度他字
      第105號卷第11至13頁），嗣於99年4月28日檢察官訊問時
      辯稱：伊與告訴人沒有在8591上交易，伊上次0891是講錯
      了，應該是8591，伊提出8591紀錄是為證明伊有買賣寶物
      ，告訴人於98年匯款4萬5千元匯款給伊，未再8591留下紀
      錄，伊於98年間在8591就沒有再做虛擬寶物交易云云（見
      99年度他字第105號卷第48至49頁），於99年7月12日本院
      準備程序時辯稱：該 2筆匯款之用途為購買網路遊戲之虛
      擬寶物云云（見本院卷第17頁），於99年11月19日本院審
      理時辯稱：伊於98年 4月係向告訴人說要買電腦而向告訴
      人借款4萬5千元云云（見本院卷第 106頁），是被告先向
      檢察官辯稱告訴人所匯款項係買賣虛擬寶物之價金，並提
      出0891保護交易網之帳號、密碼要求檢察官查證，嗣改稱
      與告訴人係以電話聯絡確認，以匯款方式完成虛擬寶物交
      易，未在8591保護交易網留下紀錄，復又辯稱前揭款項係
      為購買電腦而向告訴人借款，被告辯詞翻異反覆，且於98
      年8月約定還款日屆至時、98年 10月份告訴人屢次以簡訊
      向被告追討債務時、99年3、4月份檢察官訊問時、至99年
      7月份本院準備程序時，均未償還告訴人款項，甚於99 年
      10月21日被告與告訴人於本院達成和解並製作和解筆錄，
      約定被告於99年11月5日及19日各給付告訴人3萬元，有本
      院和解筆錄1紙附卷可佐（見本院卷第 88頁），仍均未履
      行，迄至本院99年11月19日言詞辯論終結前猶未給付，迭
      宕 1年餘分毫未還，數次於偵審程序中與告訴人會面，均
      未給付，復益可徵被告前揭時間要求告訴人匯款時即毫無
      還款意願。
（五）綜上，被告前揭所辯，顯係臨訟卸責之詞，不足採信。本
      件事證明確，被告犯行足堪認定，應依法論科。
二、核被告所為，係犯刑法第339條第1項第 1項之詐欺取財罪。
    被告先後於98年4月15日及 24日詐欺告訴人匯款，係於密切
    接近之時間為之，侵害同一法益，各行為之獨立性極為薄弱
    ，且係出於同一詐欺之目的，依一般社會健全觀念，在時間
    差距上，難以強行分開，應視為數個舉動之接續施行，合為
    包括之一行為予以評價，屬接續犯。爰審酌被告犯罪後否認
    犯行，迄今尚未償還告訴人前揭金額，惟並無前科，有臺灣
    高等法院被告前案紀錄表 1紙附卷可參，素行良好，兼衡其
    犯罪之手段、所詐得之金額等一切情狀，量處如主文所示之
    刑，並諭知易科罰金之折算標準。
據上論斷，應依刑事訴訟法第299條第1項前段，刑法第339條第1
項、第41條第1項前段，刑法施行法第1條之1第1項、第 2項前段
，判決如主文。
本案經檢察官簡淑如到庭執行職務
中    華    民    國    99    年    11    月    30    日
                  刑事第二庭  審判長  法  官  張宏節
                                      法  官  蔡寶樺
                                      法  官  林季緯
以上正本證明與原本無異。
如不服本判決應於收受送達後10日內向本院提出上訴書狀，並應
敘述具體理由。其未敘述上訴理由者，應於上訴期間屆滿後20日
內向本院補提理由書(均須按他造當事人之人數附繕本)「切勿逕
送上級法院」。告訴人或被害人如對於本判決不服者，應具備理
由請求檢察官上訴，其上訴期間之計算係以檢察官收受判決正本
之日期為準。
中    華    民    國    99    年    11    月    30    日
                                      書記官
附錄本判決論罪之法律條文：
中華民國刑法第339條第1項:
（普通詐欺罪）
意圖為自己或第三人不法之所有，以詐術使人將本人或第三人之
物交付者，處5年以下有期徒刑、拘役或科或併科1千元以下罰金
。
以前項方法得財產上不法之利益或使第三人得之者，亦同。
前二項之未遂犯罰之。

司法院資訊處製作；財團法人民間司法改革基金會備份。
